【裁判字號】    97,刑智上訴,24
【裁判日期】    980212
【裁判案由】    違反藥事法等
【裁判全文】
智慧財產法院刑事判決
                               97年度刑智上訴字第00024號
上  訴  人
即  被  告  甲○○
選任辯護人  羅廷祥律師
上列上訴人因違反藥事法等案件，不服臺灣臺中地方法院96年度
訴字第1620號，中華民國97年6 月30日第一審判決（起訴案號：
臺灣臺中地方法院檢察署96年度偵字第6105號，暨移送併辦審理
案號：臺灣士林地方法院檢察署96年度偵字第2209號）提起上訴
，本院判決如下：
    主  文
原判決撤銷。
甲○○明知為偽藥、禁藥而販賣，處有期徒刑壹年拾月。扣案如
附表二編號2 至編號6 所示之物均沒收。
    事  實
一、(一)甲○○為從事藥品及健康食品買賣業務之人，明知REDUCT
      IL膠囊（中文名稱「諾美婷」，下稱「諾美婷」），係美
      商亞培大藥廠公司所生產之藥品，且美商亞培大藥廠公司
      在國內之合法代理販售藥商為美商亞培股份有公司臺灣分
      公司，而「REDUCTIL」、「REDUCTIL及圖」、「生命花朵
      造型圖」等商標，已經德商亞培公司及美商亞培大藥廠公
      司向經濟部智慧財產局（下稱智慧局）註冊取得商標專用
      權，專用商品為治療肥胖症及其併發症之藥品，於其下述
      行為時均仍於專用期間內（「REDUCTIL」之專用期間自民
      國86年12月16日起至96年12月15日止、「REDUCTIL及圖」
      之專用期間自90年7 月16日起至96年12月15日止、「生命
      花朵造型圖」之專用期間自88年11月16日起至98年11月15
      日止）；VIAGRA膜衣錠（中文名稱「威而剛」，下稱「威
      而剛」，每顆藥錠上均有「Pfizer」、「VGR100」字樣）
      ，係美商輝瑞產品公司所生產之藥品，且美商輝瑞產品公
      司在國內之合法代理販售藥商為輝瑞大藥廠股份有限公司
      （下稱輝瑞大藥廠），而「VIAGRA」、「威而剛」及「
      Pfizer」之商標，已經輝瑞大藥廠向智慧局註冊取得商標
      專用權，嗣移轉登記予美商輝瑞產品公司，專用商品為西
      藥，於其下述行為時均仍於專用期間內（「VIAGRA」之專
      用期間自88年8 月16日起至96年8 月15日止、「威而剛」
      之專用期間自87年1 月16日起97年1 月15日止、「Pfizer
      」之專用期間自64年4 月1 日起至103 年7 月15日止）；
      CIALIS膜衣錠（中文稱「犀利士」，下稱「犀利士」），
      則係美商禮來ICOS有限公司所生產之藥品，而「犀利士
      CIALIS」商標，已經美商禮來ICOS有限公司向智慧局註冊
      取得商標專用權，專用商品為西藥，現仍於專用期間內（
      其專用期間自91年3 月1 日起至100 年6 月15日止）；又
      該等公司分別取得商標專用權之商標，近年在全球藥品類
      市場行銷甚廣，品質均著有商譽，為業界及消費大眾所共
      知，未經商標專用權人授權，不得任意使用。
    (二)甲○○明知其先於91至93年間向真實姓名年籍不詳自稱「
      David」之成年男子所購買之「諾美婷」盒裝膠囊（每盒
      30顆），其外盒包裝或內盒仿單均無標示行政院衛生署核
      准輸入字號，而係他人未經行政院衛生署核准擅自從紐、
      澳等外國國家非法輸入之禁藥；甲○○亦明知其嗣於94至
      95年間轉向綽號「小鄭」之乙○○（因違反藥事法案件由
      本院以97年度刑智上訴字第44號判決判處有期徒刑1 年6
      月，現上訴由最高法院審理中；原審誤認為己○○）購買
      之「諾美婷」膠囊（每盒30顆，約新臺幣〈下同〉250 元
      ）、「威而鋼」膜衣錠（每盒4 顆，約200 元）及「犀利
      士」膜衣錠（每盒4 顆，約500 元）等藥品均為來源不明
      ，且均非美商亞培公司、美商輝瑞公司及美商禮來公司原
      廠所生產或授權製造，而均係他人未經核准，擅自製造之
      偽藥，且係未經上開各商標權人同意，即於藥品之同一商
      品上，使用相同於前述註冊商標之仿冒商標商品，另在外
      包裝盒之準私文書上，又分別有冒用上開商標權人名義，
      標示公司名稱、藥物名稱、圖樣之字樣，足以表示係各該
      商標權人公司製造生產意旨之字樣，其內更分別含有冒用
      美商亞培公司、美商輝瑞公司及美商禮來公司名義所製作
      用以說明藥品成分、服用劑量等內容，性質上屬於私文書
      之藥品說明書（即仿單）各1 份。詎其仍基於販賣禁藥、
      偽藥、販賣冒用他人藥物名稱及仿單之藥物（就偽藥部分
      ）、販賣仿冒商標商品（就偽藥部分）及行使偽造私文書
      、行使偽造準私文書（就偽藥部分）之犯意（原審認被告
      基於反覆販賣禁藥、偽藥、販賣冒用他人藥物名稱及仿單
      之藥物《就偽藥部分》、販賣仿冒商標商品《就偽藥部分
      》之集合犯意，及行使偽造私文書、行使偽造準私文書之
      犯意《就偽藥部分；又95年7 月1 日前係基於概括犯意，
      95 年7月1 日以後係每次行使各別起意》），於下述時間
      、地點，分別將上開禁藥、偽藥先後販售予下列之人：
      1.自91年間某日起至93年5月間某日止，將上開向自稱「
        David」之人販入之「諾美婷」禁藥，以每盒（30顆）
        約1,000 元之價格，在臺北市○○○路○段90巷25弄15
        號3 樓（起訴書誤載為「臺北市○○區○○路三段189
        巷57號」），先後售予丙○○近10次，共計售出近50盒
        。嗣丙○○購得後，再先後於92年6 月17日、92年12月
        10日、93年1 月5 日、93年2 月7 日以每盒1,200 元之
        價格售予經營「晨安診所」（址設臺北縣八里鄉○○路
        ○○段57號1 樓）之庚○○，再經庚○○轉售予前來看診
        之不特定病患（丙○○上開犯行業經臺灣士林地方法院
        以95年度士簡字第383 號刑事簡易判決判處有期徒刑6
        月，緩刑2 年確定在案；庚○○上開犯行業經臺灣士林
        地方法院以94年度簡字第343 號刑事簡易判決判處有期
        徒刑6 月，緩刑2 年確定在案）；
      2.自95年2 、3 月間起至95年12月間止，將上開向乙○○
        （原審誤認為己○○）購入之「諾美婷」、「威而剛」
        、「犀利士」偽藥，以「諾美婷」每盒（30顆）800 元
        至1,200 元不等、「威而剛」每盒（4 顆）800 元、「
        犀利士」每盒（4 顆）1,000 元之價格，在臺中市○○
        路與市政路交口之「Tea Work」簡餐店等處，先後5 次
        將上開「諾美婷」（共計售出約200 至300 盒）、「威
        而剛」、「犀利士」（以上2 種共計售出至少26盒）等
        偽藥售予丁○○。嗣丁○○自95年8 月間起，再將上開
        「諾美婷」偽藥售予戊○○，戊○○隨即在YAHOO 奇摩
        拍賣網，以帳號e58785號刊登販售「諾美婷」之資訊，
        公開售予不特定之人（丁○○上開犯行經臺灣高等法院
        臺中分院以96年度上訴字第2109號判決判處有期徒刑8
        月，減為有期徒刑4 月；戊○○上開犯行經臺灣高等法
        院臺中分院以96年度上訴字第2499號判決判處有期徒刑
        4月，減為有期徒刑2 月在案）；
      3.於95年11月2日，由瑞士亞培公司臺灣授權代表辛○○
        指派員工前往甲○○位於臺北市內湖區○○○路○段12
        6 號2 樓營業處所，由甲○○將上開向乙○○（原審誤
        認為己○○）購入之「諾美婷」偽藥，以每盒（30顆）
        1,300 元之價格售予該員工，共計售出10盒「諾美婷」
        偽藥；再於96年1 月31日，在同址，由甲○○將上開向
        乙○○購入之「威而剛」、「犀利士」偽藥，以每盒（
        4 顆）均500 元之價格售予該員工，共計售出「威而剛
        」、「犀利士」等偽藥各10盒。
    (三)甲○○明知其於95年4 、5 月間以前某日，另自乙○○（
      原審誤認為己○○）處無償取得之含有「Zaleplon」成分
      之藥品1 罐（為白色塑膠藥罐裝，內容量為1,000 顆白色
      圓形藥錠，塑膠罐內外及藥錠上均無任何製造或輸入公司
      名稱、藥物名稱、商品名稱、成分標示、商標圖樣及藥品
      說明書等），係他人未經核准，擅自製造之偽藥（按含「
      Zaleplon」成分之藥品，國內僅由美商惠氏藥廠亞洲股份
      有限公司臺灣分公司經衛生署核准領有藥品許可證在案）
      ，詎其因丁○○曾向其表示有失眠等困擾，為回饋丁○○
      向其購入大量偽藥，竟基於轉讓偽藥之犯意，於95年4 、
      5 月間丁○○向其購買上開「諾美婷」、「威而剛」、「
      犀利士」偽藥之該次交易時，於交付丁○○上開「諾美婷
      」、「威而剛」、「犀利士」偽藥之同時，一併將上開含
      有「Zaleplon」成分之藥品一罐無償轉讓予丁○○。
    (四)嗣為警分別於下述時間、地點查獲：
      1.於93年5 月19日15時10分許，在庚○○所經營位於臺北
        縣八里鄉○○路○段257 號1 樓之「晨安診所」，扣得
        甲○○售予丙○○，再由丙○○售予庚○○之「諾美婷
        」禁藥8 盒（每盒30粒裝）；
      2.於96年1月25日14時20分許，經警搜索戊○○住處而循
        線查悉上情後，於同日15時45分許，在臺中市○○區○○路四段993 號前，查得正擬販售「諾美婷」偽藥予戊○○之丁○○，經丁○○同意搜索後，當場自丁○○身
        上起出甲○○售予其之「諾美婷」偽藥3 盒，復在其使
        用之自小客車內扣得甲○○售予其之「威而鋼」偽藥6
        盒，又經丁○○之同意前往其臺中市南屯區○○○○街91
        號5 樓之10住處執行搜索，扣得甲○○售予丁○○之「
        諾美婷」偽藥140 盒、「犀利士」偽藥20盒等物，另扣
        得甲○○無償轉讓予丁○○之裝有含「Zaleplon」成分
        藥品之白色塑膠罐一罐（起訴書記載為「FM2 738 顆」
        應屬誤載；該罐內有含「Zaleplon」成分之白色藥錠
        743 顆半，驗罄1 顆；至於罐內另有含有第四級毒品硝
        西泮〈Nitrazepam〉之藥錠9 顆半部分，不另為無罪諭
        知，詳後述）；
      3.於96年2月3日，為警在如附表二所示之地點分別扣得如
        附表二所示之物。
      4.於96年2 月15日，為警在如附表一所示之地點扣得如附
        表一所示之物。
二、案經美商亞培股份有限公司、美商輝瑞產品公司及美商禮來
    ICOS有限公司訴請臺中市警察局及內政部警政署保安警察第
    二總隊分別報請臺灣臺中地方法院檢察署檢察官偵查起訴及
    臺灣士林地方法院檢察署檢察官偵查後移送併辦。
    理  由
一、程序部分：
    按現行刑事訴訟法為保障被告之反對詰問權，排除具有虛偽
    危險性之傳聞證據，以求實體真實之發見，於該法第159條
    第1項明定被告以外之人於審判外之言詞或書面陳述，除法
    律有規定者外，不得作為證據。又被告以外之人於審判外之
    陳述，雖不符前4 條之規定（即刑事訴訟法第159 條之1 至
    同條之4 ），而經當事人於審判程序同意作為證據，法院審
    酌該言詞陳述或書面陳述作成時之情況，認為適當者，亦得
    為證據；當事人、代理人或辯護人於法院調查證據時，知有
    第159 條第1 項不得為證據之情形，而未於言詞辯論終結前
    聲明異議者，視為有前項之同意，刑事訴訟法第159 條之5
    定有明文。查本件檢察官、選任辯護人及被告並未就卷內被
    告以外之人於審判外之言詞及書面陳述等證據資料之證據能
    力有所爭執，且迄於言詞辯論終結前，均未主張有刑事訴訟
    法第159 條第1 項不得為證據之情形，是應認已同意該等證
    據均得作為證據，且經本院審酌後，認無不適當之情形，應
    認本案已踐行調查證據程序之被告以外之人於審判外之言詞
    及書面陳述，均有證據能力。
二、實體部分：
  (一)本案由被告甲○○分別售予或轉讓予丙○○、丁○○、辛○○所指派員工之「諾美婷」、「威而剛」、「犀利士」及含
    「Zaleplon 」成分之藥品，均為禁藥或偽藥：
  1.按「本法所稱偽藥，係指藥品經稽查或檢驗有左列各款情形
    之一者：一、未經核准，擅自製造者。二、所含有效成分之
    名稱，與核准不符者。三、將他人產品抽換或摻雜者。四、
    塗改或更換有效期間之標示者。」、「本法所稱禁藥，係指
    藥品有左列各款情形之一者：一、經中央衛生主管機關明令
    公告禁止製造、調劑、輸入、輸出、販賣或陳列之毒害藥品
    。二、未經核准擅自輸入之藥品。但旅客或隨交通工具服務
    人員攜帶自用藥品進口者，不在此限。」、「製造、輸入藥
    品，應將其成分、規格、性能、製法之要旨，檢驗規格與方
    法及有關資料或證件，連同原文和中文標籤、原文和中文仿
    單及樣品，並繳納費用，申請中央衛生主管機關查驗登記，
    經核准發給藥品許可證後，始得製造或輸入。」，藥事法第
    20條、第22條第1 項及第39條第1 項分別定有明文。依上開
    規定可知，於我國境內得合法製造、輸入之藥品，必須先由
    行政院衛生署就藥品之成分、規格、性能、製法、檢驗規格
    及方法等查驗後，認為適合於我國使用，經核准發給許可證
    後，始得予以製造、輸入；若行為人所販賣之非經行政院衛
    生署許可而輸入之藥品為製造廠商於國外合法製造，然因該
    等於國外合法製造藥品之主、副原料成分比例、劑量高低、
    劑型種類、性能強弱、原料藥經加工調製之製程製法、檢驗
    規格及方法等未必均符合我國國情及國人體質（諸含用藥習
    慣、醫療常規、醫藥科技發展及醫藥產業結構等），是縱令
    該等於國外合法製造之藥品與經我國行政院衛生署審查核准
    製造、輸入之同種藥品含有相同之藥品有效成分，仍屬於上
    開藥事法第22條第1 項第2 款之「禁藥」；而若行為人所販
    賣之非經行政院衛生署許可製造之藥品，並未含有經核准之
    同種藥品應具備之有效成分，固為藥事法第20條第2 款所稱
    之偽藥，然並非任何行為人所販賣之非經行政院衛生署許可
    之藥品若含有與經核准之同種藥品相同有效成分者即屬「禁
    藥」而非「偽藥」，蓋縱令藥品含有相同之有效成分，但若
    非經有權生產者依法製造，而未經一定程序之檢驗與查驗，
    則該藥品之主、副原料成分比例、劑量高低、劑型種類、性
    能強弱、原料藥經加工調製之製程製法、檢驗規格及方法即
    難認有符合任何國家標準之可言，是否對人體健康無害，更
    非無疑，且附加於該藥品外包裝之生產公司名稱、藥物名稱
    、圖文樣式及藥品說明書等之製作，亦同時有違反商標法及
    刑法之可能，此從藥事法第20條第3 款將摻雜他人合法藥品
    （包括含有藥品有效成分之情形）之情形亦列入「偽藥」之
    種類，即可得知，合先敘明。
  2.被告售予證人丙○○之「諾美婷」應認係禁藥：
    經查為警於93年5 月19日扣得被告售予證人丙○○，再由證
    人丙○○售予他案被告庚○○之「諾美婷」藥品，經前案（
    即臺灣士林地方法院94年度簡字第343 號、95年度士簡字第
    383 號）送請行政院衛生署鑑定後，經該署以94年8 月15日
    衛署藥字第0940034081號函覆：「函送『REDUCTIL  15mg』
    藥品檢體之包裝容器標示，與本署原核准者不符，應就其來
    源認屬藥事法第20條第1 款之偽藥或同法第22條第2 款之禁
    藥。」（見臺灣臺中地方法院檢察署96年度偵字第6105號卷
    第66頁），再經行政院衛生署藥物食品檢驗局檢驗後，經該
    局以94年10月11日藥檢壹字第0949426340號函檢送檢驗成績
    書：「檢體為藍色蓋白色膠囊，蓋上有『Reductil』白色字
    樣，體上有『15』灰色字樣，內容白色粉末；鑑別Sibutram
    ine Hydrochloride 陽性〈按即諾美婷之有效成分〉，為標
    誌量之92.7% ；惟檢體外盒包裝所印『Knoll Australia Pt
    y Limited …Australia 』與許可證記載原製造廠為『1 Th
    ane Road Nottingham …United Kindom 』及『Knollstras
    e 0000000 Ludmigs hafen FederalRepublic of Germany』
    不符；實測檢體平均內容量為353.5mg/Cap.與原送查驗登記
    檢驗規格235-265mg/ Cap. 不符」（見96年度偵字第6105號
    卷第95頁背面至第97頁），此外，另有行政院衛生署藥品許
    可證及許可證詳細內容查詢單（見96年度偵字第6105號卷第
    12 1頁、第66頁背面至第67頁）在卷可參。而查，證人丙○○於偵訊及本院審理時，先後供稱、具結證稱：伊向本案被
    告所購入之「諾美婷」，係被告向一位自稱「David 」之友
    人自紐、澳帶進臺灣而進貨的等語（見96年度偵字第6105號
    卷第69至70頁、第150 至151 頁、第264 至269 頁；原審卷
    (二)第236 至238 頁），核與被告於原審審理時所供稱：本案
    售予證人丙○○之「諾美婷」是透過叫做「David 」的澳洲
    華僑買來的等語（見原審卷(二)第300 頁），尚屬一致。又此
    部分為警於93年5 月19日扣得被告販售予證人丙○○，再由
    證人丙○○販售予他案被告庚○○之「諾美婷」藥品8 盒，
    業經臺灣士林地方法院94年度簡字第343 號諭知沒收在案，
    並經執行完畢，本院已無從予以調取確認該扣案藥品是否確
    為製造廠商於國外合法製造者，而依據證人丙○○前揭供述
    及證述內容，並參佐另案被告庚○○及證人丙○○就此部分
    之犯行業已分別經臺灣士林地方法院以94年度簡字第343 號
    、95年度士簡字第383 號判決確定在案，並均認為此部分「
    諾美婷」核屬禁藥，而非偽藥，為免判決歧異，並依現有證
    據作較有利於被告之認定，故認此部分「諾美婷」應屬禁藥
    ，公訴意旨認為此部分為偽藥，尚有未洽，附此敘明。
  3.被告售予證人丁○○之「諾美婷」、「威而剛」、「犀力士
    」均屬偽藥及冒用他人藥物名稱、仿單及商標之藥物商品：
    查為警於96年1 月25日扣得由被告甲○○售予證人丁○○之
    「諾美婷」、「威而剛」、「犀利士」等藥品確係偽藥暨仿
    冒商標商品，且包裝盒上有冒用上開商標權人名義，標示公
    司名稱、藥物名稱、圖樣之字樣，其內亦有冒用上開公司名
    義所製作用以說明藥品成分、服用劑量等內容之藥品說明書
    （即仿單）等情，有以下證據為憑：(1)「諾美婷」部分，經
    美商亞培公司產品經理癸○○出具「亞培『諾美婷/REDUCTI
    L 』包裝鑑定報告」認為：「送鑑諾美婷外盒正面為英文標
    示，與衛生署核可之中文包裝不符；內盒仿單為英文仿單，
    與衛生署核可之中文仿單不符；膠囊錫箔背面皆為英文星期
    標示，與正品背面為中文星期標示不符；送鑑『諾美婷』並
    非為本公司所製造出售，為仿冒品無誤」（見96年度偵字第
    6105號卷第8 頁、第286 至289 頁），復經送華友科技顧問
    股份有限公司藥物及工業衛生認證實驗室以高效能液相層析
    儀（HPLC）、感應偶合電漿原子發射光譜儀（ICP ）檢驗出
    具檢驗報告認為：「扣案諾美婷膠囊之Lactose 小於2.28%
    ，MagnesiumStearate 為442.64ppm ，SiO2為222.48ppm 均
    與真品Lactose 含量84 %，Magnesium Stearate含量為5440
    .92ppm，SiO2含量109 0.28ppm 」不符（見96年度偵字第61
    05號卷第250 至253 頁）；(2)「威而剛」部分，經輝瑞大藥
    廠法務處處長壬○○出具之「鑑定聲明書」認為：「扣押丁○○所販售之VIAGRA藥品之包裝，與本公司經衛生署核准銷
    售之威而鋼/VIAGRA 真品包裝相比對，該VIAGRA藥品，並非
    由本公司在台銷售之產品，為未經核准擅自製作或輸入之偽
    禁藥」（見96年度偵字第6105號卷第14頁、第292 至295 頁
    ），且有華友科技顧問股份有限公司藥物及工業衛生認證實
    驗室96年3 月19日之檢驗報告認為：「送鑑檢體20070208-0
    8781（TI143 ）：S860702 （紅色圖譜）與真品Authentic
    100-mgViagraLot3148 33541 （黑色圖譜）經由FT/IR （穿
    透式）圖譜比對，發現檢體與真品之圖譜部分類似，但透過
    完整分析圖譜（550cm- 1~4000cm-1 ）與放大分析圖譜（55
    0cm-1~ 1700cm-1 ）之波形比對之後，兩者成分組成有極大
    的不同，故判定檢體和真品為不同產品。」（見96年度偵字
    第6105號卷第170 至173 頁）；(3)「犀利士」部分，係經臺
    灣禮來公司品管主任陳維榕所出具之「犀利士20mg藥品包裝
    鑑定報告」，認為：「LiLLy ICOS LLC一直使用一個圖案來
    保護其CIALIS產品，就是位於藥片鋁箔包裝右下方的變色油
    墨，作為明顯的防偽圖案，這個印刷油墨的圖案呈橢圓型，
    當左右或上下移動鋁箔片時，油墨會呈現青銅色至金黃色的
    變化，在橢圓型油墨內會依據銷售市場，印有白色Lilly 或
    Lilly ICOS的字樣…受檢樣品鋁箔片的右下角的圖案並無顏
    色變化…基於缺乏明顯的防偽圖案，受檢樣品為偽藥，亦即
    並非來自Lilly ICOS的真品包裝」（見96年度偵字第6105號
    卷第12頁、第290 至291 頁），另經美商禮來大藥廠全球產
    品保護技術小組（GPPTT ）ICE79 負責人Michael P.Dalton
    所出具「科學調查報告」（Scientific Investigation Rep
    ort ）認為：「經包裝及產品外觀比較，並經以高效能液相
    層析圖相重疊及近紅外線光譜圖分析結果，送驗樣品藥錠不
    含Tadalafil 有效成分，包裝及藥錠均屬仿冒（The packag
    ing components and tablets are counterfeit.The table
    ts do not contain tadalafil.）」（見96年度偵字第6105
    號卷第231 至234 頁）。此外，並有中華民國商標註冊證（
    見96年度偵字第6105號卷第122 頁；原審卷(一)第146 至147
    頁）、智慧局商標註冊簿（見96年度偵字第6105號卷第86至
    87頁；原審卷(一)第143 至145 頁、第148 至149 頁）、智慧
    局商標資料檢索服務查詢單（見96年度偵字第6105號卷第22
    7 至228 頁）等存卷可稽。雖另案被告戊○○自證人丁○○
    處販入「諾美婷」後再予售出之犯行，另經臺灣高等法院臺
    中分院以96年度上訴字第2499號判決認定為禁藥（見原審卷
    (二)第263 至264 頁），然查，該案因僅自戊○○處扣得「諾
    美婷」空盒4 個，無從將膠囊實品送鑑，且經該案告訴代理
    人及選任辯護人表示同意以禁藥論等情，業經告訴代理人劉
    騰遠律師於本案原審審理時陳明在卷（見原審卷(二)第301 頁
    背面），故該案具體情狀及判斷基準與本案即未盡相同，爰
    依本案經查獲之具體情狀及卷內證據資料另為判斷。綜上，
    堪認被告售予證人丁○○之「諾美婷」、「威而剛」、「犀
    力士」均屬偽藥及冒用他人藥物名稱、仿單及商標之藥物商
    品。
  4.被告售予辛○○所指派之員工之「諾美婷」、「威而剛」、
    「犀力士」均屬偽藥及冒用他人藥物名稱、仿單及商標之藥
    物商品：
    查被告於95年11月2 日、96年1 月31日先後售予辛○○所指
    派之員工之「諾美婷」、「威而剛」、「犀利士」等藥品確
    係偽藥暨仿冒商標商品，且包裝盒上有冒用上開商標權人名
    義，標示公司名稱、藥物名稱、圖樣之字樣，其內亦有冒用
    上開公司名義所製作用以說明藥品成分、服用劑量等內容之
    藥品說明書（即仿單）等情，經美商亞培公司產品經理癸○○出具「亞培『諾美婷/REDUCTIL 』包裝鑑定報告」在卷可
    佐（見96年度偵字第6105號卷第226 頁）；復經輝瑞大藥廠
    法務處處長壬○○出具之「鑑定聲明書」附卷可稽（見原審
    卷(二)第304 至306 頁）；再經美商禮來大藥廠股份有限公司
    全球產品保護技術小組前述負責人出具「科學調查報告」存
    卷足憑（見原審卷(二)第302 至303 頁）。此外，並有中華民
    國商標註冊證（見96年度偵字第6105號卷第122 頁；原審卷
    (一)第146 至147 頁）、智慧局商標註冊簿（見96年度偵字第
    6105號卷第86至87頁；原審卷(一)第143 至145 頁、第148 至
    149 頁）、智慧局商標資料檢索服務查詢單（見96年度偵字
    第6105號卷第227 至228 頁）等附卷可憑。綜上，堪認被告
    售予辛○○所指派之員工之「諾美婷」、「威而剛」、「犀
    力士」等均屬偽藥及冒用他人藥物名稱、仿單及商標之藥物
    商品。
  5.被告無償轉讓予證人丁○○之「Zaleplon」屬偽藥：
    為警在證人丁○○處扣得之裝有「Zaleplon」成分藥品之白
    色塑膠罐一罐，其內含有兩種藥錠，經分別採樣3 顆送請行
    政院衛生署管制藥品管理局鑑定結果，經該局出具96 年2月
    27日管檢字第0960001840鑑定書認為：「經抽樣以氣相層析
    質譜儀法鑑驗結果，其中一類藥錠為白色（偏黃）圓形錠，
    一面刻有十字刻痕，另一面有ROCHE 字樣，判定檢出第四級
    毒品暨第四級管制藥品硝西泮（Nitrazepam ） ；另一類藥
    錠為白色圓形錠，一面有刻痕，檢出Zaleplon成分」（見96
    年度偵字第6105號卷第300 頁）。其次，該扣案之白色塑膠
    罐內，屬於第四級毒品暨第四級管制藥品硝西泮（Nitrazep
    am）者有9 顆半（嗣經採樣3 顆送鑑定，驗罄1 顆，故僅剩
    8 顆半）；屬於含有Zaleplon成分者有743 顆半（經採樣3
    顆送鑑定，驗罄1 顆，故僅餘742 顆半），經原審法院當庭
    勘驗、清點屬實，並製有勘驗筆錄及扣案物照片在卷可按（
    見原審卷(一)第188 至195 頁）。再者，「Zaleplon」為pyra
    zolopyrimidine類之短效安眠藥，又該成分符合藥事法第6
    條所定義之藥品，目前國內經行政院衛生署核准領有藥品許
    可證者，僅有美商惠氏藥廠亞洲股份有限公司臺灣分公司申
    請許可之Sonata Capsules （中文品名：讚您眠膠囊）5mg
    及10mg兩種劑量，適應症為治療難以入睡之失眠病人，僅是
    用於嚴重、功能障礙或遭受極度壓力之失眠症患者，劑型為
    膠囊劑等情，此經行政院衛生署以96年7 月16日衛署藥字第
    0960325479號函覆本院在案（見原審卷(一)第111 頁、第164
    至165 頁）。此外，該罐藥品之包裝及藥錠上均無任何製造
    或輸入公司名稱、藥物名稱、商品名稱、成分標示、商標圖
    樣及藥品說明書等，故尚不涉及冒用他人藥物名稱、仿單及
    商標之藥物商品及偽造私文書、準私文書之問題，附此敘明
    。綜上，該罐「Zaleplon」藥品之劑型（藥錠）既與經行政
    院衛生署許可輸入之劑型（膠囊）不同，且其包裝或藥錠上
    並無任何製造或輸入公司名稱、藥物名稱、商品名稱、成分
    標示、商標圖樣及藥品說明書等，無得表徵該藥錠係在國外
    合法製造生產但係未經核准擅自輸入之藥品，故堪認為偽藥
    無誤（至於同一藥罐內另扣得之第四級毒品硝西泮部分，不
    另為無罪諭知，詳後述）。
  (二)被告於94年至95年間係向乙○○購買偽、禁藥，並非向己○○購買：
    被告坦承其於94年至95年間係向乙○○購買偽、禁藥，伊不
    認識己○○等情，核與乙○○於95年10月23日警詢、同日檢
    察官偵查中所為之陳述、於97年6 月11日在另案第一審準備
    程序就檢察官起訴事實認罪之陳述相符（見臺中地方法院檢
    察署95年度偵字第23945 號卷第7 至9 頁、97年度偵字第90
    68、9069號起訴書之犯罪事實，見臺中地方法院97年度訴字
    第1895號卷第5 頁）。此外，乙○○承認被查獲之手機（即
    門號0000000000手機）是其一般聯絡朋友及買家所用（見臺
    中地方法院97年度訴字第1895號卷第6 頁) ，而上開門號00
    00000000手機，核與本案被告於96年2 月15日為警於其使用
    之6D-9676 號自用小客車內查扣紙張，其上記載「小鄭0000
    -000000 」等語相符（見臺中市警察局刑案偵查卷宗內）。
    佐以檢察官於本案審理時當庭提示乙○○照片供被告指認志
    成無訛（見本院卷第163 頁、第169 頁）。綜上所述，被告
    於警詢時所稱偽藥之來源小鄭，顯然是乙○○，原審判決誤
    認為己○○，即有違誤。
  (三)被告確有先後將上開禁藥、偽藥及冒用他人藥物名稱、仿單
    及商標之藥物商品等分別售予或轉讓予丙○○、丁○○、辛○○所指派員工之客觀事實及主觀犯意：
  1.被告雖於原審矢口否認有何將「諾美婷」禁藥售予證人丙○○之事實，惟於本院審理時坦承該部分犯罪事實，且經證人
    丙○○於偵訊及原審審理時均證述綦詳、並有證人丙○○出
    具之聲明書附卷可憑（見96年度偵字第6105號卷第151 頁、
    第164 頁、第265 至266 頁；原審卷(二)第235 頁背面至第23
    8 頁），且有臺灣士林地方法院95年度士簡字第383 號刑事
    簡易判決（見96年度偵字第6105號卷第55至58頁）、臺灣士
    林地方法院94年度簡字第343 號刑事簡易判決（見96年度偵
    字第6105號卷第100 至101 頁）存卷可參，此外，尚有臺北
    市政府警察局士林分局搜索扣押筆錄、搜索經過及結果陳報
    書、扣押物品目錄表、查獲現場照片及扣案物品照片等存卷
    足憑（見96年度偵字第6105號卷第108 至109 頁、第117 至
    118 頁）。而查，被告於原審及本院審理時既已坦稱：本案
    售予證人丙○○之「諾美婷」是透過叫做「David 」的澳洲
    華僑買來的等情（見原審卷(二)第300 頁、本院卷第154 頁）
    ，且該等盒裝「諾美婷」之外盒包裝或內盒仿單均無任何標
    示行政院衛生署核准輸入字號，則以被告長年經營聯儷國際
    企業有限公司，從事西藥之進出口貿易業務多年（見96年度
    偵字第6105號卷第225 頁之聯儷國際企業有限公司基本資料
    查詢），為有醫藥相關背景及專業知識之人，顯無不知「未
    經核准擅自輸入之藥品」即屬禁藥之法律規定。從而，被告
    將「諾美婷」禁藥售予證人丙○○之犯行，應堪認定。
  2.訊據被告對於將「諾美婷」、「威而剛」、「犀利士」等偽
    藥及冒用他人藥物名稱、仿單及商標之藥物商品售予證人丁○○之犯行坦承不諱，而對於該部分販賣偽藥之犯行認罪在
    案，又對於將含有「Zaleplon」成分藥品之藥錠一罐無償轉
    讓予證人丁○○之事實並不爭執，然於原審矢口否認主觀上
    有何轉讓偽藥之犯意，惟於本院審理時就此不再爭執（見本
    院卷第154 頁）。查被告販賣、轉讓偽藥予證人丁○○部分
    之犯罪事實，業據證人丁○○於偵訊及原審審理時先後供述
    、證述綦詳（見96年度偵字第6105號卷第4 至5 頁、第21頁
    、第42至43頁、第278 至280 頁、第296 至298 頁、第301
    至302 頁；原審卷(二)第238 頁背面至第241 頁），復有臺灣
    臺中地方法院96年度訴字第1017號判決在卷可參（見原審卷
    (一)第154 至158 頁），尚有臺中市警察局扣押筆錄、扣押物
    品目錄表及部分扣案物照片存卷可佐（見原審卷(一)第69頁背
    面至第77頁）。且查，證人丁○○於96年3 月15日偵訊時曾
    證述：我因睡不著覺，甲○○說他那邊有FM2 （按應係證人
    丁○○口誤或錯誤記憶該罐藥品之內容物名稱），本來要賣
    我每顆5 元，他那邊沒有小盒裝，只有大瓶裝，因為我與被
    告購買之諾美婷數量很多，所以他就直接送我等語（見96年
    度偵字第6105號卷第22頁），又被告於原審審理時亦供稱：
    交給證人丁○○之藥品，伊本人有服用過，睡不著就服用該
    藥錠，伊知道有安眠作用等語（見原審卷(二)第246 頁、第30
    0 頁背面），足徵被告於轉讓、交付該罐「Zaleplon」藥錠
    予證人丁○○時，已然知悉其內藥物具有治療、減輕失眠症
    狀之療效，要屬於藥事法第6 條所定義之藥品，且被告長年
    從事西藥之進出口貿易業務，為有醫藥相關背景及專業知識
    之人，業如前述，顯無不知「未經核准擅自製造之藥品」即
    屬偽藥之法律規定。況據被告自承：伊本人亦曾服用過該藥
    品等情，則被告更不可能在不知該藥品之主要成分為何，是
    否對身體健康有所危害等情況下，即大膽、貿然地服用，而
    置己身健康於不顧。此外，被告於偵訊時先係供稱所轉讓者
    是一種鎮靜劑，後又改稱是一種安慰劑（見96年度偵字第61
    05號卷第266 、268 頁），嗣於原審法院移審訊問時再度更
    易其詞，改稱是一種叫做「氟西酊」之鎮靜劑（見原審卷(一)
    第12頁），然經原審於準備程序時質疑其所稱「氟西酊」（
    fluoxetine）實為另種藥品「百憂解」之有效成分，該藥品
    主要適應症為恐慌失調症、抑鬱症、強迫症等，與所稱安眠
    效果有別時，被告始再改辯稱：伊給丁○○的是一種退黑激
    素，偵訊時因為檢察官聽不懂，伊就說是一種鎮定劑云云（
    見原審卷(一)第116 頁）；倘若被告主觀上認為該罐藥品之成
    分、來源確屬合法、正當，並無偽藥或禁藥之疑慮，理當坦
    白提供其所知與該罐藥物有關之資訊，進而供檢警或原審法
    院予以查證，以作成對其較有利之認定，矧其就此部分於偵
    查及原審所為之歷次供述均以含糊其詞、莫衷一是之態度應
    訊，自與事理常情有違。從而，被告有將「諾美婷」、「威
    而剛」、「犀利士」等偽藥及冒用他人藥物名稱、仿單及商
    標之藥物商品售予證人丁○○及無償轉讓「Zaleplon 」 偽
    藥予證人丁○○之犯行，均堪認定。
  3.訊據被告對於將「諾美婷」、「威而剛」、「犀利士」等偽
    藥及冒用他人藥物名稱、仿單及商標之藥物商品售予辛○○
    所指派之員工等犯罪事實均坦承不諱，且為認罪之表示，核
    與證人辛○○於警詢之供述（見96年度偵字第6105號卷第19
    2 至194 頁）、偵訊之證述（見96年度偵字第6105號卷第26
    6 頁）及對檢察事務官所為之陳述（見臺灣士林地方法院檢
    察署96年度偵字第2209號卷第78頁之公務電話紀錄表）均互
    核一致，且有內政部警政署保安警察第二總隊搜索扣押筆錄
    、扣押物品目錄表、查獲現場及扣案物品照片在卷可佐（見
    96年度偵字第6105號卷第202 至207 頁、第217 至218 頁、
    第221 至223 頁；96年度偵字第2209號卷第17至24頁、第37
    至28頁），足認被告自白確與事實相符，應堪採信，得為證
    據。從而，被告將「諾美婷」、「威而剛」、「犀利士」等
    偽藥及冒用他人藥物名稱、仿單及商標之藥物商品售予辛○○所指派之員工之犯行，洵堪認定。
  (四)綜上所述，被告確有先後將上開禁藥、偽藥及冒用他人藥物
    名稱、仿單及商標之藥物商品等分別售予或轉讓予丙○○、
    丁○○、辛○○之犯罪事實，事證業臻明確，被告確有前述
    違反藥事法、商標法及行使偽造（準）私文書等犯行，均堪
    認定。
  (五)論罪科刑部分：
  1.按在紙上或物品上之文字、符號、圖畫、照像，依習慣或特
    約，足以為表示其用意之證明者，依刑法第220 條第1 項規
    定，應以文書論。查前揭德商亞培公司、美商亞培大藥廠公
    司、美商輝瑞產品公司、美商禮來ICOS有限公司之各該公司
    名稱、商標圖樣及標籤，係該等公司表示其所生產產品用意
    之證明，自屬刑法第220 條第1 項之準私文書；被告販賣之
    上開「諾美婷」、「威而剛」、「犀利士」等偽藥，包裝盒
    上均有標示各該公司及商標之名稱、圖樣、標籤等，則其有
    主張係各該公司產品之意思內容，足生損害於上開公司，至
    為灼然。又藥品說明書係用以說明該藥品之主治效能及服用
    方法，亦屬於私文書之一種，被告明知上開「諾美婷」、「
    威而剛」、「犀利士」等偽藥盒內之藥品說明書，係冒用上
    開商標專用權人名義而偽造之私文書，仍加以販賣行使，其
    此部分所為亦與刑法第216 條、第210 條之行使偽造私文書
    罪合致。
  2.核被告所為，係犯(1)藥事法第83條第1 項之明知為禁藥、偽
    藥而販賣罪；(2)藥事法第83條第1 項之明知為偽藥而轉讓罪
    （按指無償轉讓「Zaleplon」偽藥予證人丁○○部分）；(3)
    藥事法第86條第2 項之明知為冒用他人藥物之名稱、仿單之
    藥物而販賣罪；(4)商標法第82條之明知為仿冒商標商品而販
    賣罪；(5)刑法第216 條、第210 條之行使偽造私文書罪；(6)
    刑法第216 條、第220 條第1 項、第210 條之行使偽造準私
    文書罪。公訴人移送併辦之臺灣士林地方法院檢察署96年度
    偵字第2209號之犯罪事實（即被告將「諾美婷」、「威而剛
    」、「犀利士」等偽藥及冒用他人藥物名稱、仿單及商標之
    藥物商品售予辛○○指派之員工之犯罪事實），原即經起訴
    在案；另公訴人於原審當庭擴張起訴犯罪事實部分（見原審
    卷(二)第296 頁審理筆錄；即被告將「Zaleplon」偽藥無償轉
    讓予丁○○之犯罪事實），則與本案業經起訴之犯罪事實部
    分有想像競合犯之裁判上一罪法律關係，依審判不可分之原
    則，亦為起訴效力所及，自為本院審理論究範圍，併予敘明
    。又被告於上開行為期間，藥事法第83條雖於95年5 月30日
    修正公布，並自95年7 月1 日施行，但被告販賣偽禁藥之行
    為，係延續至新法施行以後，即與犯罪後法律有變更之情形
    不同，應依最後行為時之法律處斷，不生新舊法比較適用之
    問題。又修正後藥事法第83條已刪除原同條第2 項之常業犯
    規定，起訴檢察官認被告就上開販賣偽禁藥部分，應論以修
    正前藥事法第83條第2 項之以明知為偽禁藥而販賣為常業罪
    ，即有未洽。被告所犯上開六罪，就行為人而言，僅有自然
    行為概念之一行為，且係基於一個意思決定為之，自應評價
    為一個犯罪行為。被告係於95年4 、5 月間證人丁○○向其
    購買上開「諾美婷」、「威而剛」、「犀利士」偽藥之該次
    交易時，於交付證人丁○○上開「諾美婷」、「威而剛」、
    「犀利士」偽藥之同時，一併將上開含有「Zaleplon 」 成
    分之藥品一罐無償轉讓予證人丁○○，而同時一行為觸犯前
    揭六罪名，又於先後多次售予「諾美婷」、「威而剛」、「
    犀利士」偽藥予丁○○、辛○○所指派之員工之同時，觸犯
    前揭(1)、(3)、(4)、(5)、(6)等五罪名，其犯罪構成要件並不相
    同，屬一行為觸犯數罪名之想像競合犯，應依刑法第55 條
    之規定，從一重之藥事法第83條第1 項之明知為偽禁藥而販
    賣罪處斷（最高法院96年度台上字第6356號刑事判決意旨參
    照）。
  3.原審經審理結果，認被告罪證明確，予以論科，固非無見。
    但查，原審判決未詳查被告於94年至95年間係向乙○○購買
    偽、禁藥，而誤認被告係向己○○購買，其認定事實自有違
    誤。又被告所犯上開六罪，就行為人而言，僅有自然行為概
    念之一行為，且係基於一個意思決定為之，自應評價為一個
    犯罪行為。上開六罪之犯罪構成要件並不相同，屬一行為觸
    犯數罪名之想像競合犯，應依刑法第55條之規定，從一重之
    明知為偽禁藥而販賣罪處斷，已如上述。原審判決認被告所
    犯數罪係想像競合犯，應依刑法第55條之規定，從一重之明
    知為偽禁藥而販賣罪處斷，其結果固無不同，惟認被告販賣
    禁藥、偽藥、販賣冒用他人藥物名稱及仿單之藥物（就偽藥
    部分）、販賣仿冒商標商品（就偽藥部分）之行為，係基於
    反覆實施之集合犯意，依集合犯論以一罪，又被告於95 年7
    月1 日前之多次行使偽造私文書、行使偽造準私文書之犯行
    ，均時間緊接，方法相同，分別觸犯構成要件相同之罪名，
    均係基於概括犯意為之，依修正前之刑法第56條連續犯之規
    定，分別論以一罪，被告95年7 月1 日以後行使偽造私文書
    、行使偽造準私文書之犯行，係每次行使各別起意，應分別
    論罪云云，則其僅就95年7 月1 日前行使偽造私文書、行使
    偽造準私文書之概括犯意，論以連續犯，並與前述集合犯之
    藥事法第83條第1 項販賣偽、禁藥；藥事法第86條第2 項、
    商標法第82條罪，以想像競合犯論以藥事法第83條第1 項之
    罪，但就95年7 月1 日以後之行使偽造私文書、行使偽造準
    私文書之部分即疏而未予論處，且依原審判決認定之犯罪事
    實，被告銷售偽藥之犯行，自95年2 、3 月間起至95年12月
    間有5 次、及95年11月2 日、96年1 月31日，但原審判決就
    其中行使偽造私文書、行使偽造準私文書之罪均疏未論處，
    其適用法規，均有違誤。再被告於96年2 月15日，為警在如
    附表一所示之地點扣得如附表一所示之物，原審判決於事實
    欄並未敘及，惟於理由欄認為附表一之扣押物與犯罪事實無
    關，為不予宣告沒收之論述，有判決事實與理由不一致之錯
    誤。另被告提起上訴，坦承上開犯行，並指摘原審量刑過重
    ，請求從輕量刑等語。查本件原審判處被告有期徒刑3 年8
    月，其科刑之理由有五，即(1)被告本身有醫藥專業、(2)對商
    標權人之利益造成損失、(3)長期販賣對社會危害非輕、(4)尚
    未與被害人和解、(5)在偵審程序上態度，起初全盤否認犯行
    ，之後雖有供認大部分犯行，但已造成司法資源之浪費。但
    被告在本院審理中，已經供認全部犯行，並以登報方式向商
    標權人等道歉，且對公益團體捐款50萬元等情，有98年1 月
    14日登載於中國時報A1版之道歉啟事1 則、匯款申請書4 紙
    、收據3 紙、感謝狀1 紙、謝卡兼收據1 紙在卷可稽（見本
    院卷第130 至133 頁、第170 至173 頁），其行為係試圖對
    其造成商標權人之損害、社會危害，在被害人表明不願意和
    解之情況下，儘量填補，是被告在本院之審理態度，以及其
    上揭捐款或道歉之行為，可認係犯罪後態度良好，是以被告
    抗辯原審判決刑過重，請求從輕量刑，非無理由，且原審判
    決有上開可議之處，亦屬無可維持，應由本院撤銷改判。爰
    審酌被告前無犯罪紀錄，素行堪稱良好，有臺灣高等法院被
    告前案紀錄表在卷可按，矧其正值壯年，且具有醫藥專業背
    景，竟不思以正當途徑賺取財物，而為貪取不法利益，不顧
    販售來路不明之偽禁藥品，將可能嚴重危害社會大眾身體健
    康，造成之潛在危害難以想像，且枉顧上開各公司所註冊取
    得商標權之商標，均具有辨識商品來源之功用，且各商標權
    人係經過相當時間並投入大量資金於商品之行銷及品質之改
    良，始得使該商標具有代表一定品質之效，其任意販售該等
    冒用他人藥物之名稱、仿單及仿冒商標商品之藥物商品，對
    各該商標權人潛在市場利益造成損害非輕，有礙公平交易秩
    序，並有損我國之國際形象，更損及渠等商譽，且被告之營
    業規模非小，販賣偽禁藥之時間甚長，獲利甚豐，惡性顯較
    一般零售業者為重，對社會所造成之具體損害更不容小覷，
    雖被告迄今均未與各該告訴人公司達成和解並賠償損害，惟
    被告以登報方式向商標權人等道歉，且對公益團體捐款50萬
    元，其行為係試圖對其造成商標權人之損害、社會危害，在
    被害人表明不願意和解之情況下，儘量填補，再衡酌被告於
    本院審理時坦承全部犯行之態度，暨其犯罪手段、智識程度
    及生活狀況等一切情狀，量處有期徒刑1 年10月。被告雖請
    求適用減刑條例予以減刑，並給予緩刑等語。然按依中華民
    國九十六年罪犯減刑條例第3 條第1 項第12款之規定，藥事
    法第83條第1 項之罪，經宣告有期徒刑逾1 年6 月者，不予
    減刑。查被告經本院依藥事法第83條第1 項論處有期徒刑1
    年10月，依上開規定，自不得依上揭中華民國九十六年罪犯
    減刑條例予以減刑。又被告之前固未曾因故意犯罪受有期徒
    刑以上刑之宣告，受此刑之宣告，應知警惕，惟其所生危害
    甚鉅，未能與告訴人達成和解，且其自行登報向被害人道歉
    及對公益團體捐款之行為，亦不符合刑法第74條第2 項之規
    定，本院認上開宣告之刑，並非以暫不執行為當，被告請求
    緩刑，不應准許。
  4.扣案如附表二編號3 至編號6 所示之物，係被告犯商標法第
    82條之罪之仿冒商標商品，爰依商標法第83條規定，宣告沒
    收。扣案如附表二編號2 所示之物，經抽樣送請華友科技顧
    問股份有限公司藥物及工業衛生認證實驗室以氣相層析質譜
    儀（GC/MS ）、薄層層析法（TLC ）檢驗後，出具檢驗報告
    認為：「送驗膠囊未檢出Reductil之有效成分Sibutramine
    。」（見96年度偵卷第6105號卷第256 至258 頁）；次經美
    商亞培公司產品經理癸○○出具「亞培諾美婷（REDUCTIL
    ）鑑定報告」認為：「…送鑑散裝10粒之諾美婷膠囊顏色與
    「亞培諾美婷（REDUCTIL）15mg」皆為藍白色膠囊組合，但
    並無如真品打印有Reductil及15字樣…結論：送鑑『諾美婷
    』並非為本公司所製造出售」（見96年度偵字第6105號卷第
    273 頁）；又經原審法院當庭勘驗之結果為：「如附表二編
    號2 所示之白色塑膠罐二罐均貼有如附表二編號3 所示之仿
    冒『諾美婷』商標貼紙，罐內膠囊物與附表二編號4 所示盒
    裝『諾美婷』偽藥膠囊均為藍白色膠囊物，大小亦均相同，
    罐內膠囊上並未打印有任何文字」等情，經原審製有勘驗筆
    錄及扣案物照片在卷可按（見原審卷(二)第296 頁背面、第30
    7 至308 頁）；再核諸被告於偵訊時業已供承：想以之充當
    諾美婷販賣等語明確（見96年度偵字第6105號卷第268 頁）
    ；是則如附表二編號2 所示之物亦堪認屬被告犯商標法第82
    條之罪之仿冒商標商品，亦應依商標法第83條規定，宣告沒
    收（核按藥事法第79條第1 項固規定：「查獲之偽藥或禁藥
    ，沒入銷燬之」，但上開沒入銷燬之規定，係列於藥事法第
    八章「稽查及取締」內，而非列於第九章之「罰則」，其性
    質應屬行政秩序罰，屬行政機關依行政程序科罰之權限，法
    院自不得越權於判決內諭知沒入銷燬，此經最高法院著有92
    年度台上字第278 號判決意旨可供參照），依商標法第83條
    之規定，應沒收之物及於商品、物品、文書，是辯護人辯稱
    附表二編號2 罐裝「諾美婷」膠囊1950顆，塑膠罐2 罐，罐
    外均有仿冒「諾美婷」商標之貼紙，因該1950顆膠囊並未含
    有諾美婷之有效成份，僅是食品（鈣粉），認原法院諭知沒
    收膠囊、外包裝，是不正確的，沒收的範圍應僅有塑膠罐之
    外包裝，而不應及於膠囊云云，顯係對上揭規定有所誤解。
    至於扣案如附表二編號1 所示之物，並無證據證明亦為被告
    犯商標法第82條之罪之仿冒商標商品，且與附表一所示之物
    ，均無證據證明為被告供本案犯罪所用或因犯罪所生、所得
    之物，爰均不予宣告沒收。
  (六)不另為無罪諭知之部分：
  1.公訴意旨另認為：被告於95年4 、5 月間所無償轉讓予丁○○之該罐含有「Zaleplon」成分之藥品一罐，其內另查有含
    第四級毒品硝西泮（Nitrazepam）之藥錠（按經原審法院當
    庭勘驗清點後，確認數量應為9 顆半，但其中1 顆業已驗罄
    ，業如前述；故起訴書犯罪事實欄內先記載該部分為FM2 73
    8 顆，又記載為顆數不詳之第四級毒品硝西泮，均屬有誤）
    ，故認被告就此部分另涉有毒品危害防制條例第8 條第4 項
    之轉讓第四級毒品罪嫌。
  2.按犯罪事實應依證據認定之，無證據不得認定犯罪事實；不
    能證明被告犯罪者，應諭知無罪之判決，刑事訴訟法第154
    條第2 項、第301 條第1 項分別定有明文。次按事實之認定
    ，應憑證據，如未能發現相當證據，或證據不足以證明，自
    不能以推測或擬制之方法，以為裁判基礎；又所謂認定犯罪
    事實之證據，係指足以認定被告確有犯罪行為之積極證據而
    言，而認定犯罪事實所憑之證據，雖不以直接證據為限，間
    接證據亦包括在內，然而無論直接或間接證據，其為訴訟上
    之證明，須於通常一般人均不致有所懷疑，而得確信其為真
    實之程度，始得據之為有罪之認定，倘其證明尚未達到此一
    程度，而有合理懷疑存在時，事實審復已就其心證上理由予
    以闡述，敘明其如何無從為有罪之確信，因而為無罪之判決
    ，尚不得任意指為違法（最高法院29年上字第3105號、40年
    台上字第86號、76年台上字第4986號等判例要旨供參）。
  3.訊據被告堅決否認有何轉讓第四級毒品硝西泮予證人丁○○
    之犯行，辯稱：伊當時交付該藥罐給證人丁○○時，藥罐內
    並無前述第四級毒品等語。經查，為警於96年1 月25日在證
    人丁○○處所扣得之裝有含「Zaleplon」成分藥品之白色塑
    膠罐一罐，為被告於95年4 、5 月間交付予證人丁○○，交
    付當時藥罐有封口，未經拆封，證人丁○○取得並開封後，
    業已服用過上百顆，而被告所交付的藥罐內，原僅有其上有
    一字刻痕之白色藥錠（即含有「Zaleplon」成分之藥品），
    並無顏色偏黃之其餘藥錠（即含有「硝西泮」成分之藥品）
    等情，業據證人丁○○於原審審理時具結證述綦詳（見原審
    卷(二)第238 頁背面至第241 頁），則核諸該藥罐於被告交付
    予證人丁○○之時間點，距離該藥罐為警查獲扣案之時間點
    ，業已相距達8 至9 個月，且其間證人丁○○業已開拆服用
    過上百餘顆，而所存放之處又非任何第三人均無從接觸或取
    用之處，是該等扣案之含有第四級毒品「硝西泮」成分之藥
    錠，是否為被告將該藥罐交付予證人丁○○之初，即已放置
    於該藥罐內，且為被告所明知，抑或嗣後始經不詳之人因不
    詳原委而以不詳方法另予置入，容有疑問，而本件既無其他
    積極證據足以證明被告甲○○確有轉讓該第四級毒品「硝西
    泮」之犯行，則本件不能證明被告犯有轉讓第四級毒品罪。
    惟被告被訴轉讓第四級毒品罪嫌部分，既與前述業已論罪科
    刑之部分具有想像競合犯之裁判上一罪法律關係，爰不另為
    無罪之諭知，併予敘明。
據上論斷，應依刑事訴訟法第369條第1項前段、第364條、第299
條第1 項前段，藥事法第83條第1 項、第86條第2 項，商標法第
82條、第83條，刑法第11條、第2 條第1 項前段、第216 條、第
210 條、第220 條第1 項、第55條，判決如主文。
本案經檢察官黃惠敏到庭執行職務。
中    華    民    國    98    年    2     月    12    日
                   智慧財產法院第二庭
                               審判長法  官  陳國成
                                     法  官  陳忠行
                                     法  官  曾啟謀
以上正本證明與原本無異。
如不服本判決，應於判決送達後10日內，向本院提出上訴狀，其
未敘述上訴理由者得於提起上訴後10日內向本院補提理由書（均
須按他造當事人之人數附繕本）。
中    華    民    國    98    年     2    月    12    日
                                     書記官  王月伶
附錄：本案論罪科刑法條全文
藥事法第83條第1 項
明知為偽藥或禁藥，而販賣、供應、調劑、運送、寄藏、牙保、
轉讓或意圖販賣而陳列者，處七年以下有期徒刑，得併科新臺幣
五百萬元以下罰金。
藥事法第86條第2 項
明知為前項之藥物而輸入、販賣、供應、調劑、運送、寄藏、牙
保、轉讓或意圖販賣而陳列者，處六月以下有期徒刑、拘役或科
或併科新台幣三萬元以下罰金。
商標法第82條
明知為前條商品而販賣、意圖販賣而陳列、輸出或輸入者，處一
年以下有期徒刑、拘役或科或併科新臺幣五萬元以下罰金。
刑法第216 條
行使第二百十條至第二百十五條之文書者，依偽造、變造文書或
登載不實事項或使登載不實事項之規定處斷。
刑法第210 條
偽造、變造私文書，足以生損害於公眾或他人者，處五年以下有
期徒刑。
刑法第220 條第1 項
在紙上或物品上之文字、符號、圖畫、照像，依習慣或特約，足
以為表示其用意之證明者，關於本章及本章以外各罪，以文書論
。


司法院資訊處製作；財團法人民間司法改革基金會備份。
